【裁判字號】    99,台上,6980
【裁判日期】    991110
【裁判案由】    誣告
【裁判全文】
最高法院刑事判決            九十九年度台上字第六九八０號
上  訴  人  甲○○
選任辯護人  何岳儒律師
上列上訴人因誣告案件，不服台灣高等法院台中分院中華民國九
十八年五月二十六日第二審判決（九十八年度上訴字第一一三六
號，起訴案號：台灣台中地方法院檢察署九十六年度偵字第二七
００一號），提起上訴，本院判決如下：
    主  文
原判決撤銷，發回台灣高等法院台中分院。
    理  由 
本件原判決略以：上訴人甲○○因誣告案件，不服第一審論處其
意圖他人受刑事處分，向該管公務員誣告罪刑之判決，具狀提起
第二審上訴。惟其上訴書狀所敘述之上訴理由僅略以：上訴人涉
嫌誣告案件，於民國九十八年四月二十二日接獲第一審判決，該
判決以上訴人意圖使乙○○、黃寶萱受刑事處分或懲戒處分，而
提出虛偽告訴，涉犯誣告罪，處有期徒刑八月，減為有期徒刑四
月，緩刑三年，並應向公庫支付新台幣十萬元，及向指定之公益
團體、地方自治團體或社區提供五十小時之義務勞務，緩刑期間
付保護管束；然該判決昧於事實，且任意推定犯罪事實，對於上
訴人之證據復漏而不審，殊難令人甘服云云，其所指各節俱與卷
附事證不符，不能認係依據卷內訴訟資料指摘或表明第一審判決
有何採證、認事、用法或量刑等足以影響判決本旨之不當或違法
，而構成應予撤銷之具體事由，難謂係具體理由，顯不合法律上
之程式，因依刑事訴訟法第三百六十七條前段、第三百七十二條
之規定，不經言詞辯論，逕駁回其在第二審之上訴。固非無見。
惟查：依刑事訴訟法第三百五十條、第三百六十一條、第三百六
十二條、第三百六十七條規定，不服地方法院之第一審判決而上
訴者，須提出上訴書狀，並應敘述具體理由，為上訴必備之程式
；其所提出之書狀未敘述上訴理由者，應於上訴期間屆滿後二十
日內補提理由書於第一審法院，逾期未補提者，第一審或第二審
法院應定期間先命補正。是倘已提出上訴理由，僅所提理由不具
體者，固毋庸先命補正，而得由第二審法院逕以其上訴不合法律
上之程式，判決駁回，然上訴人於上開補提理由書之期間屆滿前
，或雖已屆滿但於法院未及據以駁回其上訴前，自動向第一審或
第二審法院補提上訴之具體理由者，即不得執其原所提上訴理由
不具體而指其上訴不合法律上程式。本件上訴人於九十八年四月
二十二日收受第一審判決正本後，除於九十八年四月二十八日提
起第二審上訴時之上訴書狀外，繼在原判決於九十八年五月二十
六日，以其第二審上訴不合法律上程式予以駁回前之同年五月二
十日，即向第一審法院補提上訴理由狀，並經第一審法院函送原
審，乃原判決僅說明上開九十八年四月二十八日上訴書狀所載之
理由非具體，就同年五月二十日補提之上訴理由是否具體，則未
及審酌論列，遽謂上訴人之第二審上訴不符合刑事訴訟法第三百
六十一條第二項規定而不合法定程式，逕行予以駁回，自有理由
不備及適用法則不當之違誤。上訴意旨指摘原判決不當，非無理
由。原判決上述之違背法令影響於事實之確定，本院無可據以為
裁判，應認原判決有發回更審之原因。
據上論結，應依刑事訴訟法第三百九十七條、第四百零一條，判
決如主文。  
中    華    民    國  九十九  年   十一   月    十    日
                      最高法院刑事第四庭
                          審判長法官  張  淳  淙  
                                法官  劉  介  民  
                                法官  蔡  彩  貞  
                                法官  孫  增  同  
                                法官  李  嘉  興  
本件正本證明與原本無異
                                      書  記  官  
中    華    民    國  九十九  年   十一   月   十五   日
                                                       s

司法院資訊處製作；財團法人民間司法改革基金會備份。
